【裁判字號】    97,訴,5265
【裁判日期】    980331
【裁判案由】    毒品危害防制條例
【裁判全文】
臺灣板橋地方法院刑事判決              97年度訴字第5265號
公  訴  人  臺灣板橋地方法院檢察署檢察官
被      告  甲○○
                    國民
上列被告因違反毒品危害防制條例案件，經檢察官提起公訴（97
年度毒偵字第7989號、第8117號），本院於準備程序進行中，被
告就被訴之事實為有罪之陳述，經告知被告簡式審判程序之旨，
並聽取當事人之意見後，裁定進行簡式審判程序，判決如下：
    主      文
甲○○施用第一級毒品，處有期徒刑玖月。又施用第一級毒品，
處有期徒刑玖月，扣案之第一級毒品海洛因包（驗餘淨重零點
壹壹零伍公克），沒收銷燬之，其包裝袋個，沒收。應執行有
期徒刑壹年肆月，扣案之第一級海洛因包（驗餘淨重零點壹壹
零伍公克），其毒品部分，沒收銷燬之，其包裝袋個，沒收。
    事      實
一、甲○○有竊盜、詐欺及違反肅清煙毒條例等案件前科，其於
    (一)民國95年間因施用毒品案件，經本院於95年10月17日以95
    年度毒聲字第2000號裁定送勒戒處所觀察、勒戒後，認有繼
    續施用毒品傾向，經本院於96年3 月20日以96年度毒聲字第
    576 號裁定令入戒治處所施以強制戒治，於97年2 月20日停
    止戒治釋放，經臺灣板橋地方法院檢察署檢察官於97年3 月
    10日以97年度戒毒偵字第139 號為不起訴處分確定，於97年
    3 月19日戒治期滿，(二)於97年間因竊盜案件，經本院於97年
    10月16日以97年度易字第1598號判處有期徒刑8 月，於97年
    12月22日確定，(三)於97年間因竊盜等案件，經本院於97年11
    月13日以97年度易字第2489號判處有期徒刑6 月、5 月，定
    應執行有期徒刑10月，於98年2 月2 日確定，(四)於97年間因
    違反毒品危害防制條例案件，經本院於97年11月13日以97年
    度訴字第3530號判處有期徒刑9 月，於98年2 月2 日確定，
    (五)於97年間因竊盜案件，經本院於97年12月18日以97年度易
    字第3128號判處有期徒刑4 月，於98年2 月9 日確定。詎其
    不知悔改，復基於施用第一級毒品海洛因之犯意，於前述強
    制戒治執行完畢釋放後5 年內，於97年9 月1 日下午3 時許
    ，在臺北縣三重市○○路綜合運動公園廁所內，將第一級毒
    品海洛因置於注射針筒內，以注射針筒將該毒品注射入體內
    之方式，施用第一級毒品海洛因1 次後，旋將該注射針筒丟
    棄，嗣另案於同月3 日下午4 時7 分許，為警通緝到案，並
    查悉上情；另基於同上犯意，於同月20日上午8 時許，在前
    址，以同上方式，施用第一級毒品海洛因1 次後，亦將其使
    用之注射針筒丟棄，旋於該日下午2 時30分，在臺北縣三重
    市○○路○ 段122 號前，為警攔查，並扣得其所有及供其施
    用之第一級毒品海洛因3 包（合計驗餘淨重0.1105公克）。
二、案經臺北市政府警察局中正第一分局及臺北市警察局松山分
    局報請臺灣板橋地方法院檢察署檢察官偵查起訴。
  理  由
一、程序部分：按除被告所犯為死刑、無期徒刑、最輕本刑為三
    年以上有期徒刑之罪或高等法院管轄第一審案件者外，於第
    一次審判期日前之準備程序進行中，被告先就被訴事實為有
    罪之陳述時，審判長得告知被告簡式審判程序之旨，並聽取
    當事人、代理人、辯護人及輔佐人之意見後，裁定進行簡式
    審判程序，刑事訴訟法第273 條之1 第1 項定有明文。經核
    ，本件被告甲○○所犯係死刑、無期徒刑、最輕本刑為三年
    以上有期徒刑以外之罪，其於準備程序中就被訴事實為有罪
    之陳述，經法官告知簡式審判程序之旨，並聽取公訴人、被
    告之意見後，本院爰依首揭規定，合議裁定由受命法官獨任
    進行簡式審判程序，合先敘明。
二、訊據被告於警詢、偵查及本院審理時，均坦承前揭犯罪事實
    不諱，又其分別於97年9 月3 日下午4 時21分許及同月20日
    下午3 時53分許，經警採集其尿液檢體，送由臺灣尖端先進
    生技醫藥股份有限公司以酵素免疫分析法初步檢驗，均呈鴉
    片類陽性反應，復經氣相層析質譜儀法確認，亦各有嗎啡（
    9460ng/ml） 、可待因（1080ng/ml） 及嗎啡（8780ng/ml
    ）、可待因（910ng/ml）等陽性反應，有該公司同月12日及
    同年10月13日濫用藥物檢驗報告等附卷得佐。另扣案之白色
    粉末3 包，經送交通部民用航空局航空醫務中心毒品鑑定，
    認毛重0.806 公克，淨重0.116 公克，取樣0.0055公克，驗
    餘淨重0.1105公克，檢出海洛因成分，復有該中心同年10月
    8 日航藥鑑字第0975201 號鑑定書存卷得稽。按海洛因經注
    射或吸入人體後，約百分之80於24小時內自尿中排出，一般
    而言，尿液中能否驗出嗎啡陽性反應與其投與量、投與途徑
    、採尿時間、個人體質及檢測方法之靈敏度有關，國外曾有
    文獻報導注射6 毫克之海洛因鹽酸鹽，其代謝物嗎啡之平均
    可檢出時限約為26小時，業經行政院衛生署藥物食品檢驗局
    於81年9 月8 日以藥檢1 字第8114885 號函述綦詳。查目前
    之尿液檢體毒品反應鑑驗方法，以氣相層析質譜儀法最為精
    確，並可排除服用藥物導致毒品偽陽性反應之可能性，再參
    諸海洛因係嗎啡經化學合成之半人工合成品，其毒性倍於嗎
    啡，其施打或吸食後，經人體代謝作用而分解成毒性較低之
    嗎啡，而於尿液中被檢測出，故吸食或施打海洛因或嗎啡在
    尿液中均以嗎啡形態被檢測出，此為本院職務上已知之事實
    ，並經行政院衛生署藥物食品檢驗局上揭函文敘明無誤，且
    觀以目前一般常見施用之第一級毒品為海洛因，甚少或甚至
    未見有施用鴉片或嗎啡者，足徵被告施用之第一級毒品應為
    海洛因，堪為認定。被告自承於97年9 月1 日下午3 時之施
    用第一級毒品海洛因時間，雖已逾該次為警查獲之同月3 日
    下午4 時21分許回溯之26小時，然仍不能排除其係因個人體
    質造成之代謝遲延，而猶得於超過施用時間26小時後，被檢
    驗出上述毒品反應，是被告上述自白，尚可謂合於事實；至
    被告於97年9 月20日下午3 時53分許為警採集之尿液檢體，
    亦有上述嗎啡之陽性反應，故亦可推知其於該次採集尿液檢
    體前26小時內扣除為警查獲後被告不可能施用毒品期間內之
    某時，亦曾施用第一級毒品海洛因。此外，本件尚有扣押物
    品照片、扣押物品目錄表、獲案毒品表及扣押物品清單等附
    卷得佐。承上所述，被告之前揭自白，應合於事實。
三、查被告前於95年間因施用毒品案件，經本院於95年10月17日
    以95年度毒聲字第2000號裁定送勒戒處所觀察、勒戒後，認
    有繼續施用毒品傾向，經本院於96年3 月20日以96年度毒聲
    字第576 號裁定令入戒治處所施以強制戒治，於97年2 月20
    日停止戒治釋放，經臺灣板橋地方法院檢察署檢察官於97年
    3 月10日以97年度戒毒偵字第139 號為不起訴處分確定，於
    97年3 月19日戒治期滿，有臺灣高等法院被告前案紀錄表在
    卷可徵。綜上所見，本件被告施用前述毒品之犯行，事證業
    臻明確，堪予認定，應依法論科。
四、核被告2 次施用第一級毒品海洛因之犯行，所為均係犯毒品
    危害防制條例第10條第1 項之施用第一級毒品罪。其於97年
    9 月1 日之施用毒品行為，衡情，應有持有該毒品之行為，
    惟其此持有之低度行為，當與其於同月20日因施用毒品而持
    有該毒品之行為，各分別為其施用之高度行為所吸收，是均
    不另論罪。其所犯上開2 罪，乃犯意各別，行為互殊，故應
    分論併罰。本件執行公訴檢察官具體求處有期徒刑1 年6 月
    ，本院審酌其有多項犯罪紀錄，復有上揭被告前案紀錄表可
    佐，素行可謂欠佳，又其於受觀察、勒戒及強制戒治後，猶
    另萌施用毒品之犯意，再犯本罪，顯見其戒除毒癮之意志薄
    弱，且未衷心悛悔，漠視法令之禁制，恣意濫用藥品，其行
    為甚為可訾，及其施用毒品祗係戕害自己身心，並無加害他
    人，兼衡其本件施用毒品種類、次數、尿液檢體毒品反應指
    數、持有毒品之種類暨數量、犯罪動機、目的、手段、坦承
    犯罪等一切情狀，爰量處如主文所示之刑，並定其應執行之
    刑。至扣案之第一級毒品海洛因3 包（驗餘淨重0.1105公克
    ），為被告所有，且係供其犯本件於97年9 月20日施用第一
    級毒品罪所用之物，故其毒品部分，應依毒品危害防制條例
    第18條第1 項前段規定，沒收銷燬之，其包裝袋3 個，則應
    依刑法第38條第1 項第2 款規定，諭知沒收。
據上論斷，應依刑事訴訟法第273 條之1 第1 項、第299 條第1
項前段，毒品危害防制條例第10條第1 項、第18條第1 項前段，
刑法第11條前段、第51條第5 款、第38條第1 項第2 款，判決如
主文。
本案經檢察官黃佳權到庭執行職務。
中    華    民    國    98    年    3     月     31   日
                    刑事第一庭  法  官  朱敏賢
上列正本證明與原本無異。
如不服本判決，應於判決送達後10日內敘明上訴理由，向本院提
出上訴狀 (應附繕本) ，上訴於臺灣高等法院。其未敘述上訴理
由者，應於上訴期間屆滿後20日內向本院補提理由書「切勿逕送
上級法院」。
                                書記官  李郁禎
中    華    民    國    98    年    3     月    31    日
附錄本案論罪科刑法條：
毒品危害防制條例第10條：
施用第一級毒品者，處六月以上五年以下有期徒刑。


司法院資訊處製作；財團法人民間司法改革基金會備份。
